【裁判字號】    98,司繼,231
【裁判日期】    980925
【裁判案由】    拋棄繼承
【裁判全文】
臺灣基隆地方法院民事裁定             98年度司繼字第231號
聲  明  人  乙○○
上列聲明人聲明拋棄繼承事件，本院裁定如下：
    主  文
聲明駁回。
程序費用新臺幣壹仟元由聲明人負擔。
    理  由
一、按遺產繼承人，除配偶外，依下列順序定之：（一）直系血
    親卑親屬。（二）父母。（三）兄弟姊妹。（四）祖父母；
    先順序繼承人均拋棄繼承權時，由次順序之繼承人繼承，民
    法第1138條、第1176條第6項前段分別定有明文；再按拋棄
    繼承，應於知悉其得繼承之時起3個月內，以書面向法院為
    之，民法第1174條第2項亦規定甚明。
二、本件聲明意旨略以：聲明人乙○○為被繼承人甲○○之姊，
    因被繼承人於民國（下同）96年12月29日死亡，聲明人因與
    被繼承人無往來，於98年2月18日收到支付命令後才知悉被
    繼承人甲○○死亡，為此爰依法具狀聲明拋棄繼承權，請准
    予備查等語，並提出被繼承人之除戶戶籍謄本、繼承權拋棄
    通知書收據3份、繼承親屬系統表、戶籍謄本、印鑑證明、
    本院98年度司促字第76號支付命令影本、異議聲請狀等件為
    證。
三、查聲明人乙○○為被繼承人之姊，而為第三順位之繼承人，
    有聲明人所提出之戶籍謄本及繼承系統表為憑。而被繼承人
    無第一順位繼承人、第二順位繼承人均已過世，此經本院依
    職權調取本院98年度訴字第186號民事卷宗後核對無誤。惟
    查聲明人雖主張其於98年2月18日收受本院98年度司促字第
    76 號支付命令時，方知悉被繼承人甲○○已死亡，然據被
    繼承人甲○○之配偶丙○○於98年7月7日接受訊問時陳稱：
    「... 被繼承人出殯時，他的兄弟姊妹都有到場，包括乙○
    ○也有到場... 」（詳見卷內98年7月7日訊問筆錄），雖聲
    明人之代理人（即聲明人之丈夫劉乙良）於98年9月1日接受
    訊問時陳稱：「... 被繼承人欠我們錢，所以後來鬧得不愉
    快，我們就沒有聯絡。」（詳見卷內98年9月1日訊問筆錄）
    ，而復經本院於該次訊問時命聲明人應於7日內提出證據證
    明其知悉被繼承人過世之時點，惟聲明人迄今未能提出相關
    可證明其知悉時點之事證，此有本院98年7月7日及98年9月1
    日之訊問筆錄在卷可稽。本院審酌前揭情事，認本件聲明人
    因未能提出證據證明其知悉之時點，而依被繼承人之配偶之
    陳述可知聲明人於被繼承人出殯時既有出席，則至遲於被繼
    承人出殯當日即應對於被繼承人死亡之事實有所認知，顯非
    如聲明人所主張至98年2月18日方知悉被繼承人死亡，故本
    件聲明人於知悉得繼承之日起逾3個月之98年5月27日始向本
    院為拋棄繼承之聲明，依前開規定，已逾拋棄繼承之法定期
    限，於法不合，應不予備查（即駁回）。
四、依非訟事件法第21條第1項、第24條第1項，裁定如主文。
中    華    民    國    98    年    9     月    25    日
                  家事法庭司法事務官  嚴文君
以上正本係照原本作成。
如不服本裁定，應於裁定送達後10日內向本院提出抗告狀，並繳
納抗告費新台幣1千元。
中    華    民    國    98    年    10    月     1    日
                              書記官  蘇鈺婷


司法院資訊處製作；財團法人民間司法改革基金會備份。
